【裁判字號】    92,易,317
【裁判日期】    921121
【裁判案由】    妨害自由
【裁判全文】
臺灣臺北地方法院刑事判決                          九十二年度易字第三一七號
    公  訴  人  臺灣臺北地方法院檢察署檢察官
    被      告  丙○○
    選任辯護人  路春鴻律師
右列被告因妨害自由案件，經檢察官提起公訴（九十一年度偵字第一六九０八號），
本院判決如左：
    主  文
丙○○連續以脅迫使人行無義務之事，處有期徒刑肆月，如易科罰金，以佰元折算
壹日。
    事  實
一、丙○○與乙○○係國立臺灣大學醫藥研究所碩士班同學，原係男女朋友關係，於
    民國八十九年三、四月間因故分手後，丙○○竟自九十年年中某日起至九十一年
    六月間止，基於概括之犯意，連續於日間或深夜以其所使用之00000000
    00號行動電話，撥打或傳送簡訊至乙○○於臺北市○○路國立臺灣大學博士班
    就學住宿所使用之0000000000號行動電話及乙○○屏東縣住處家人所
    使用之00000000號室內電話，並向乙○○屏東縣住處接聽電話之乙○○
    母親甲○○脅迫稱要其轉告乙○○，如乙○○不接聽電話，要給乙○○好看，讓
    乙○○之同學、老師、全校都知道乙○○之事，讓乙○○在臺北待不下去，無法
    繼續在臺灣大學博士班唸書等語，使乙○○聽聞甲○○轉述後，心生畏懼，不得
    不接聽丙○○之電話，而行無義務之事。嗣後乙○○及其家人因不堪其擾，遂停
    止使用00000000號室內電話，乙○○亦因心理焦慮而休學。
二、案經乙○○訴由臺北市政府警察局中正第一分局報請臺灣臺北地方法院檢察署檢
    察官偵查起訴。
    理  由
一、訊據被告丙○○固坦承有於前開時、地以行動電話撥打至告訴人乙○○使用之行
    動電話及其屏東縣住處之室內電話等事實，核與告訴人乙○○指訴及證人甲○○
    即告訴人乙○○之母親證述情節相符，並有通聯紀錄在卷可稽。惟被告矢口否認
    有前開妨害自由犯行，辯稱伊未有脅迫乙○○或其母親之言詞，伊只是向乙○○
    催討未返還之吉他云云；被告之選任辯護人為被告辯護稱：依告訴人乙○○所指
    稱被告發送之簡訊內容僅情緒性之言語，均與加害性的言詞相脅迫有間，且並未
    使告訴人乙○○心生畏懼等語。經查：被告於九十年年中起至九十一年六月間止
    ，連續於日間或深夜撥打告訴人乙○○行動電話及屏東縣住處室內電話，並於電
    話中脅迫稱如果告訴人乙○○不接聽被告之電話，要給乙○○好看，讓乙○○之
    母親、老師、全校都知道乙○○之事，讓乙○○在臺北待不下去，無法繼續在臺
    灣大學博士班唸書等語，業據告訴人乙○○指述及證人甲○○證稱明確（見本院
    九十二年八月七日訊問筆錄、同年十一月四日審判筆錄），而告訴人乙○○聽聞
    其母親甲○○轉述被告上開言詞後，因之心生畏懼，不得不接聽被告電話一節，
    復據告訴人乙○○證述在卷（見本院九十二年十一月四日審判筆錄），佐以告訴
    人乙○○於九十一年三月間因被告不斷撥打電話心生焦慮而就醫診治，有國立臺
    灣大學醫學院附設醫院診斷書一紙及該醫院函附病歷一份附卷可參，被告上開辯
    稱顯非可採，本件事證明確，被告犯行堪予認定，應依法論科。
二、核被告所為，係犯刑法第三百零四條以脅迫使人行無義務之事罪。公訴人雖於本
    院審理中認被告另涉犯刑法第三百零五條恐嚇罪嫌，惟被告係以揚稱告訴人乙○○若不接聽電話，要讓告訴人乙○○無法在臺北待下去，讓告訴人乙○○無法繼
    續唸書等言詞為手段，脅迫告訴人乙○○接聽其電話，上開恫嚇言詞即屬於脅迫
    使人行無義務之事行為之一部分，自不另論刑法第三百零五條之恐嚇罪，公訴人
    上開見解容有誤會，應予敘明。被告自九十年年中間某日起至九十一年六月間止
    連續撥打電話脅迫告訴人乙○○接聽其電話之數行為，時間緊接，所犯構成要件
    相同之罪名，顯係出於概括之犯意為之，為連續犯，應依刑法第五十六條規定論
    以一罪，並加重其刑。爰審酌被告與告訴人乙○○原為男女朋友，分手後竟不斷
    撥打電話且以脅迫言詞迫使告訴人乙○○接聽電話，造成告訴人乙○○心理嚴重
    受創，甚至無法繼續就學，暨參酌被告之犯罪動機、目的、犯罪後否認態度等一
    切情狀，茲量處如主文所示之刑，並諭知易科罰金之折算標準。
據上論斷，應依刑事訴訟法第二百九十九條第一項前段，刑法第五十六條、第三百零
四條、第四十一條第一項前段，罰金罰鍰提高標準條例第一條前段、第二條，判決如
主文。
本案經檢察官吳春麗到庭執行職務
中      華      民      國    九十二    年    十一      月    二十一    日
                                      臺灣臺北地方法院刑事第十三庭
                                          審判長法  官  朱瑞娟
                                                法  官  吳佳薇
                                                法  官  鄭佾瑩
右正本證明與原本無異。
如不服本判決，應於判決送達後十日內向本院提出上訴狀（應抄附繕本）。告訴人或
被害人如對於本判決不服者，應具備理由請求檢察官上訴，其上訴期間之計算係以檢
察官收受判決正本之日期為準。
                                                書記官  何適熹
中      華      民      國    九十二    年    十一      月      二十四  日


司法院資訊處製作；財團法人民間司法改革基金會備份。
